臺灣高等法院臺中分院刑事判決　　　　96年度上訴字第2354號
上　訴　人　臺灣彰化地方法院檢察署檢察官
被　　　告　乙○○
上列上訴人因被告違反毒品危害防制條例案件，不服臺灣彰化地
方法院96年度訴字第966號中華民國96年7月30日第一審判決（起
訴案號：臺灣彰化地方法院檢察署96年度毒偵字第1446號），提
起上訴，本院判決如下：
    主    文
原判決撤銷。
乙○○施用第一級毒品，處有期徒刑捌月，減為有期徒刑肆月，
如易科罰金，以新臺幣壹仟元折算壹日。
    犯罪事實
一、乙○○前於民國93年間，因施用毒品案件，經觀察、勒戒後
    ，認無繼續施用毒品之傾向，於93年10月14 日執行完畢釋
    放。竟仍不知戒除劣行，復於前開觀察、勒戒執行完畢釋放
    後5年內，基於施用第一級毒品海洛因之犯意，於96年2月7
    日下午4時許，在彰化縣溪州鄉○○路路旁某處，以將海洛
    因摻水溶解後，再以針筒注射入手臂血管之方式，施用第一
    級毒品海洛因1次。嗣經警於96年2月8日14時30分許，在彰
    化縣溪州鄉潮洋村協力巷1號乙○○住處查獲。
二、案經彰化縣警察局田中分局報告臺灣彰化地方法院檢察署檢
    察官偵查起訴。
    理    由
一、上揭犯罪事實，迭據被告乙○○於警、偵訊及原審審理時坦
    承不諱，且其於96年2月8日採取之尿液，經詮昕科技股份有
    限公司檢驗結果，呈嗎啡陽性反應，有該公司96年2月16日
    編號00000000號濫用藥物尿液檢驗報告及委託驗尿代號與真
    實姓名對照認證單各1紙附卷可稽，足見被告之自白與事實
    相符。又被告前於93年間，因施用毒品案件，經觀察、勒戒
    後，認無繼續施用毒品之傾向，於93年10月14日執行完畢釋
    放等情，有臺灣高等法院被告前案紀錄表、入出監資料表各
    1份在卷可徵，其於前開觀察勒戒執行完畢釋放後5年內，復
    犯施用毒品之罪，依毒品危害防制條例第23條第2項規定，
    應予依法論科。
二、查海洛因為毒品危害防制條例第2條第2 項第1 款所稱之第
    一級毒品，不得持有、施用，被告乙○○竟持以施用，核其
    所為，係犯同條例第10條第1項施用第一級毒品罪。其施用
    前後持有海洛因之低度行為，應為施用之高度行為所吸收，
    不另論罪。
三、公訴意旨另以被告乙○○除前開時地施用第一級毒品外，於
    93年11月9日起至96年2月7日16時前之某日時止，另有在在
    彰化縣溪州鄉○○路路旁等處施用第一級毒品海洛因多次，
    因認被告涉有毒品危害防制條例第10條第1項之罪嫌云云。
    按犯罪事實應依證據認定之，無證據不得認定犯罪事實；被
    告或共犯之自白，不得作為有罪判決之唯一證據，仍應調查
    其他必要之證據，以察其是否與事實相符，刑事訴訟法第
    154 條第2項、第156條第2項分別定有明文。檢察官認被告
    有上述犯行，係以被告於偵查中之自白為其論據，經查被告
    雖自白有此部分犯行，然遍查全卷並無其他證據足資佐證，
    且海洛因及施用後可於尿液中檢出之時間，依據Clarke's
    Isolation and Identification of D rugs第二版記載，施
    用海洛因後24小時內經由尿液排出之量可達施用劑量之百分
    之80，而毒品施用後於尿液中可檢出之時間，受劑量及頻率
    、施用方式、飲水量之多寡、個人體質及其代謝情況等因素
    影響，因個案而異，海洛因可檢出之時間為1至4天，亦經行
    政院衛生署管制藥品管理局以92年3月10日管檢字第
    0920001495號函釋甚明，而被告於96年2月8日14時55分許，
    經警查獲採其尿液送鑑定結果，尿液中雖檢驗出嗎啡之陽性
    反應，然此亦僅能證明被告於經警查獲採尿前1至4日內某時
    曾有施用第一級毒品之犯行，尚難僅憑卷附之尿液檢驗報告
    1紙，即遽而推論被告於其所自白之上開施用毒品之期間內
    亦有施用第一級毒品之犯行，此部分既無其他積極證據足資
    佐證，殊難僅以被告之自白即予以論罪科刑，是被告此部分
    犯罪並不能證明。
四、原審對被告論罪科刑，固非無見，惟有下列違誤之處：
  (一)被告乙○○除於96年2月7日16時施用第一級毒品之行為可堪
    認定外，其餘於93年11月9日起至96年2月7日16時前之某日
    時止施用第一級毒品海洛因多次之犯行尚不能證明，已見前
    述，原審遽予認定，自有未洽。
  (二)按數行為於同時同地或密切接近之時地實施，侵害同一之法
    益，各行為之獨立性極為薄弱，依一般社會健全觀念，在時
    間差距上，難以強行分開，在刑法評價上，以視為數個舉動
    之接續施行，合為包括之1行為予以評價，較為合理，方屬
    接續犯之範疇（依最高法院86年臺上字第3295號判例意旨參
    照），足見「接續犯」之成立，係以時、空密接性為前提要
    件，即透過對於同一法益之同種類侵害行為繼續不間斷之實
    行，業已稀釋個別行為之獨立性，致使刑法評價時將之視為
    單一、整體之犯罪行為，以符合社會一般人對於行為概念之
    認知，並與行為人之犯罪目的相互結合；至於學理上「包括
    一罪」概念中，與施用毒品之犯罪型態較有關聯者，應屬「
    集合犯」之態樣，此即依一般社會通念，特定犯罪行為具有
    反覆實施之特性，立法者於制定刑罰法律之初，亦已認知該
    種行為類型之反覆性，而有意藉由法條中客觀構成要件之行
    為要素，涵括上開具有反覆實施特性之數個犯罪行為，仍僅
    接受一次刑法之評價為已足；然施用毒品犯罪，或為零星偶
    一之施用，是自難認立法者於制定刑罰法律之初，已認知該
    種行為類型之反覆性，且有意藉由法條中客觀構成要件之行
    為要素，涵括上開具有反覆實施特性之數個犯罪行為。基上
    ，多次施用毒品犯罪之行為，當無論以「集合犯」之餘地，
    此時則應回歸一般刑法上行為單、複數之認定，而予論罪科
    刑，較稱妥適。原審遽認被告多次施用第一級毒品犯行為集
    合犯，於法難認無違。
五、本件檢察官提起上訴，認被告於96年5月11日下午5時許，在
    彰化縣溪州鄉○○路旁，施用第一級毒品海洛因1次，認此
    部分犯行與本案犯行屬於包括一罪之集合犯，為本案起訴效
    力所及，原審未及審酌，難認允當云云，惟多次施用毒品犯
    罪之行為，並無論以「集合犯」之餘地，已詳見前述，檢察
    官上訴自無理由，惟原審判決既有上開可議之處，應由本院
    予以撤銷改判。爰審酌被告前有施用毒品之犯行，經觀察、
    勒戒執行完畢釋放，竟未戒絕而再犯本案施用第一級毒品罪
    ，無視國家對於國民健康維護所投注之資源，仍恣意戕害自
    身健康，又被告犯後坦承犯行，態度良好等一切情狀，量處
    如主文第2項所示之刑，以示懲儆，並依中華民國96年罪犯
    減刑條例規定減其刑期2分之1，以勵自新。
六、又按「犯最重本刑為5年以下有期徒刑以下之刑之罪，依本
    條例規定減為6月以下有期徒刑、拘役者，應於為減刑裁判
    時，併諭知易科罰金折算之標準」，中華民國96年罪犯減刑
    條例第9條定有明文，查本件被告所犯之罪，經減刑為有期
    徒刑4月，揆諸前揭法文意旨，自應由本院於為減刑裁判時
    ，併依刑法第41條第1項規定，諭知易科罰金折算之標準。
七、至臺灣彰化地方法院檢察署檢察官以96年度毒偵字第3547號
    併案意旨，以被告另於96年5月11日下午5時許，在彰化縣溪
    州鄉○○路旁，施用第一級毒品海洛因1次，認此部分犯行
    與本案之犯行，屬於包括一罪之集合犯，為本案起訴效力所
    及云云，惟多次施用毒品犯罪之行為，並無論以「集合犯」
    之餘地，已詳見前述，此部分本院無從併予審究，應退由檢
    察官另行處理。
據上論斷，應依刑事訴訟法第369條第1項前段、第364條、第299
條第1項前段，毒品危害防制條例第10條第1項，刑法第11條、第
41條第1項前段，中華民國96年罪犯減刑條例第2條第1項第3款、
第7條、第9條，判決如主文。
本案經檢察官甲○○到庭執行職務。
中　　華　　民　　國　　96　　年　　9　　月　　27　　日
            刑事第七庭  審判長法　官　林　榮　龍
                              法　官　張  惠　立
                              法　官　鄭　永　玉
上列正本證明與原本無異。
如不服本判決應於收受送達後十日內向本院提出上訴書狀，其未
敘述上訴之理由者並得於提起上訴後十日內向本院補提理由書（
均須按他造當事人之人數附繕本）。
                                書記官　　瑞　芳
中　　華　　民　　國　　96　　年　　9　　月　　27　　日
